最高法院刑事判決　　　　　　九十六年度台上字第一四五四號
上　訴　人　甲○○
　　　　　　乙○○
　　　　　　丙○○
上列上訴人等因常業竊盜案件，不服台灣高等法院台南分院中華
民國九十五年六月二十二日第二審判決（九十四年度上訴字第一
二００號，起訴案號：台灣台南地方法院檢察署九十二年度偵字
第四０六五、五一二九、九八０一、一０八七二、一０八八五、
一二五三三號、九十二年度偵緝字第一一六五號、九十三年度偵
字第二六四六號），提起上訴，本院判決如下：
    主  文
原判決關於乙○○部分暨甲○○常業竊盜部分均撤銷，發回台灣
高等法院台南分院。
丙○○之上訴駁回。
    理  由
一、發回部分（即乙○○部分暨甲○○常業竊盜部分）：
本件原判決認定：上訴人甲○○綽號「阿和」，係高雄縣鳳山市
○○○路一四四號「煒展機車行」之負責人，為貪圖非法暴利，
竟與上訴人丙○○、乙○○及許文銘（未起訴）、劉湘茹、林明
雄（以上二人已判刑確定）、陳炳煌（通緝中）、曾煥勇（綽號
老猴）、張良吉（以上二人經檢察官移送台灣台中地方法院併案
審理）、王聖評（綽號大目仔，經檢察官另為緩起訴處分）、洪
振育、林明芳、洪清明（以上三人未起訴）等，共同基於意圖為
自己不法所有之犯意，由甲○○透過各種管道蒐集報廢之舊機車
及該機車之行車執照後，將報廢之舊機車運往高雄市小港地區之
解體廠解體，將舊機車之引擎蓋及車牌拆下後，分別運交與張良
吉、丙○○、乙○○，再由張良吉、丙○○、乙○○等人，依甲
○○所提供舊機車類型，竊取或故買同一類型贓車，將竊得或故
買較新之贓車，拆下引擎蓋及車牌，另將甲○○所提供之舊車牌
及引擎蓋換裝於該等較新之機車上，改裝噴漆後，將之售回甲○
○，甲○○則明知該等機車係以前述方式「借屍還魂」之贓車，
仍以低價故買後販售以牟利，並恃為謀生之資，以之為常業，其
具體之犯罪事實如下：
(一)、甲○○與張良吉共同基於意圖為自己不法所有之犯意聯絡，
  由甲○○於民國九十一年、九十二年間起，長期提供舊機車之
  引擎蓋及車牌給張良吉，再由張良吉依甲○○所提供舊機車類
  型，於原判決附表一編號1 至41號所示之時、地，竊取各該編
  號所示被害人黃文政等人之機車，張良吉乃找王聖評承租台中
  市○○○路64巷7號1樓，做為其竊取機車後拆解竊得之機車改
  裝之場所，並僱用知情之王聖評、曾煥勇擔任拆解改裝機車之
  工作，換裝甲○○寄交給張良吉之舊車牌及引擎蓋後，以低價
  售與甲○○，甲○○再販售予下游機車行牟取非法暴利，嗣於
  九十二年三月十四日三時四十分許，為警在上址當場查獲王聖
  評及曾煥勇，並扣得車號ＰＲ8─796、、ＲＲ8─838、ＢＧＬ
  ─605、ＹＨＮ─995、ＹＢＥ─291 、ＰＵ2─476、ＹＢＨ─
  166、ＬＷ9─825 號等機車，及如原判決附表二所示之物，復
  經王聖評帶同警方，在台中市○○○街及太原路口之水溝打撈
  起王聖評先前自新機車拆卸後所丟棄，如原判決附表三所示車
  號ＭＶ7─062號等車牌26面。另依王聖評之供述，在煒展機車
  行搜扣電腦1部、舊車牌14面及舊行車執照五百餘張。
(二)、甲○○依前述同一之手法，與丙○○共同基於意圖為自己不
  法所有之犯意聯絡，於九十二年三月間提供舊機車之引擎蓋及
  車牌給與丙○○，再由丙○○依甲○○所提供舊機車之引擎蓋
  及車牌，指揮知情之許文銘、劉湘茹及綽號「老芋仔」之不詳
  姓名成年男子等，以其所有之萬能鑰匙14支、Ｔ型扳手1 支及
  鑰匙圈式之手電筒1 支，於原判決附表一編號42至64所示之時
  、地，竊取各該編號所示被害人吳俊彥等人之機車，得手後交
  予丙○○，丙○○則在台南縣仁德鄉○○路31巷65號之承租處
  ，將其購買贓車之車牌及引擎蓋拆下，換裝甲○○所提供舊機
  車之引擎蓋及車牌，並僱請具收受贓物故意之林明雄，將該等
  借屍還魂後之機車噴漆成新車，再由丙○○售與甲○○，甲○
  ○亦明知該等機車係由贓車借屍還魂而來，仍故買之以便販售
  與下游機車行牟取非法暴利。丙○○嗣於九十二年三月二十八
  日凌晨一時許，為警在台南縣仁德鄉○○路31巷65號當場查獲
  ，並扣得原判決附表四所示之物（其中贓車部分，業已發還被
  害人）。
(三)、甲○○依前述同一之手法，與乙○○共同基於意圖為自己不
  法所有之犯意聯絡，於九十一年、九十二年間提供舊機車之引
  擎蓋及車牌予乙○○，再由乙○○依甲○○所提供舊機車之引
  擎蓋及車牌指揮姓名不詳之成年人於原判決附表一編號73至13
  0 所示之時、地竊取各該編號之被害人連柏焞等之機車後，由
  乙○○將竊得機車之車牌及引擎蓋拆下，換裝甲○○所提供舊
  機車之引擎蓋及車牌，將該等機車借屍還魂後售予甲○○，甲
  ○○亦明知該等機車係由贓車借屍還魂而來之贓車，仍故買轉
  售與下游機車行牟取非法暴利。乙○○另指揮該姓名不詳之成
  年人，復於如原判決附表一編號65至72所示之時、地，竊取被
  害人丁○○等人之機車後，由乙○○載陳炳煌至事先指定停放
  贓車之地點，再由陳炳煌在台南市○○路○段184巷11號之鐵皮
  屋內，由乙○○將竊得之機車之車牌及引擎蓋拆下，換裝陳炳
  煌所提供之舊機車之引擎蓋，以此方式將舊機車借屍還魂，尚
  未及出售即為警在上址查獲，並扣得原判決附表七所示之物（
  其中贓車部分，業已發還被害人）等情。
因而撤銷第一審關於論處甲○○、丙○○常業故買贓物罪刑部分
之判決（甲○○恐嚇危害安全部分未上訴，已確定），改判論處
該二人共同常業竊盜罪刑。固非無見。
惟查：(一)、有罪之判決書，應記載犯罪之事實，諸凡有關犯罪之
時間、地點、方法、態樣，以及其他與適用法律有關之事項，均
應為詳實之認定記載，始足資為適用法律之依據。原判決事實(一)
認定甲○○與張良吉共同基於意圖為自己不法所有之犯意聯絡，
由張良吉依甲○○所提供舊機車類型，於原判決附表一編號1 至
41所示時、地，竊取各該編號被害人黃文政等人之機車。事實(二)
認定甲○○與丙○○共同基於意圖為自己不法所有之犯意聯絡，
由丙○○依甲○○所提供舊機車之引擎蓋及車牌，指揮知情之許
文銘、劉湘茹及綽號「老芋仔」之不詳姓名成年男子等人，於原
判決附表一編號42至64所示時、地，竊取各該編號所示被害人吳
俊彥等人之機車。事實(三)認定甲○○依前述同一之手法，與乙○
○共同基於意圖為自己不法所有之犯意聯絡，由乙○○依甲○○
所提供舊機車之引擎蓋及車牌指揮姓名不詳之成年人於原判決附
表一編號73至130 所示時、地竊取各該編號被害人連柏焞等之機
車等情。然原判決附表一各編號所示並無上訴人等犯罪時間之記
載，致所認定上訴人等之犯罪時間不明，自不足資為適用法律論
處上訴人等罪刑之依據，已有可議。(二)、原判決認定甲○○蒐集
報廢之舊機車及行車執照後，拆下引擎蓋及車牌後，分別運交與
張良吉、丙○○、乙○○，再由張良吉、丙○○、乙○○等人，
依甲○○所提供舊機車類型，「竊取」或「故買同一類型贓車」
，將「竊得」或「故買」較新之贓車，拆下引擎蓋及車牌，將甲
○○所提供之舊車牌及引擎蓋換裝於該等較新之機車上，改裝噴
漆後，將之售回甲○○，以「借屍還魂」之方式販售牟利等情。
但附表一編號65至130 亦僅認定記載上訴人等收受、故買贓車改
造之事實，並無彼等「竊車」犯罪事實之記載。且上情如果無訛
，彼等所取得用以借屍還魂之車輛，有「行竊」及「故買贓車」
兩種不同之不法管道。而原判決理由甲、之四謂甲○○與丙○○
、乙○○及張良吉、許文銘、劉湘茹、林明雄、陳炳煌、張良吉
、曾煥勇、王聖評、洪振育、林明芳、洪清明等就各該行竊部分
，有犯意聯絡及行為分擔，均為共同正犯。甲○○、丙○○、乙
○○等共同竊取機車後，再向其他共犯以賤價買回改裝，其故買
「贓物」部分，應係竊盜後處分贓物之行為，不另論罪云云。似
僅就丙○○、乙○○及張良吉、許文銘、劉湘茹、林明雄、陳炳
煌、張良吉、曾煥勇、王聖評、洪振育、林明芳、洪清明等依甲
○○提供之舊機車引擎蓋及車牌，竊取同類型機車後，予以改裝
後回售甲○○牟利部分予以論處，對於乙○○等收受或故買同類
型贓車後，予以改裝售給甲○○部分，上訴人等是否成罪？與前
開論罪科刑部分之關係如何？何以未併予論處？均未予釐清，論
述明白，尚有未合，並有理由欠備之可議。(三)、有罪判決書所認
定之犯罪事實，為判斷其適用法令當否之準據，法院應將依職權
認定與論罪科刑有關之犯罪事實，翔實記載，然後逐一說明其憑
以認定之證據及理由，並使主文宣告與事實認定、理由說明互相
適合，方為合法。倘若所宣告之主文與事實認定或理由說明，不
相一致，或事實或理由之記載，前後齟齬，按諸刑事訴訟法第三
百七十九條第十四款後段規定，均屬判決理由矛盾之當然違背法
令。原判決理由甲、之五謂甲○○以「故買贓物」為常業，其犯
後無絲毫悔意，顯無自我改進之能力，有再犯之虞，應有加強矯
治之必要，而予以宣告強制工作之保安處分云云（見原判決第十
五頁第六行至第八行），不僅與其理由甲、之四謂甲○○所為係
犯刑法（修正前）第三百二十二條之「常業竊盜罪」云云，有前
後理由說明相齟齬之可議，且與主文諭知「常業竊盜」罪刑，亦
有理由說明與主文宣告不相適合之矛盾。(四)、本件第一審論處甲
○○常業贓物及恐嚇危害安全二罪刑（並非僅論處一罪刑）；論
處丙○○共同常業故買贓物罪刑；論處乙○○共同常業竊盜罪刑
。原審審理結果撤銷第一審關於丙○○、乙○○部分，暨甲○○
常業故買贓物部分之判決；維持第一審關於論處甲○○恐嚇危害
安全部分之判決。然原判決主文第一項卻諭知「原判決（第一審
判決）關於甲○○、丙○○、乙○○及甲○○定執行刑部分均撤
銷」，似將甲○○部分（含恐嚇危害安全部分）均予撤銷，亦有
未合。甲○○、乙○○上訴意旨分別指摘原判決關於乙○○部分
及甲○○常業竊盜部分不當，尚非全無理由，應認原判決關於此
部分有撤銷發回更審之原因。至原判決理由甲、之六說明對甲○
○、乙○○不另為無罪之諭知部分，基於審判不可分原則，併予
發回更審；又上訴人等行為後，刑法第三百二十二有關常業竊盜
之規定，業經修正刪除，更審時宜注意該項法律變更比較適用之
論述，附此敘明。
二、駁回部分（即丙○○上訴部分）：
查第三審上訴書狀，應述上訴之理由，其未述者，得於提起
上訴後十日內補提理由書於原審法院，已逾上述期間，而於第三
審法院未判決前仍未提出上訴理由書狀者，第三審法院應以判決
駁回之，刑事訴訟法第三百八十二條第一項、第三百九十五條後
段規定甚明。上訴人丙○○不服原審論處其共同常業竊盜罪刑部
分之判決，於九十五年七月十七日提起上訴，並未述上訴理由
，迄今逾期已久，於本院未判決前仍未提出，依上開規定其上訴
自非合法，應予駁回。
據上論結，應依刑事訴訟法第三百九十七條、第四百零一條、第
三百九十五條後段，判決如主文。
中　　華　　民　　國　九十六　年　　三　　月　二十二　日
                      最高法院刑事第十二庭
                          審判長法官  池　啟　明
                                法官  王　居　財
                                法官  郭　毓　洲
                                法官  韓　金　秀
                                法官  黃　梅　月
      本件正本證明與原本無異
                                      書  記  官
中　　華　　民　　國　九十六　年　  三 　 月  二十七　日
                                                      V
